臺灣士林地方法院民事判決　　　　　　　　 95年度建字第6號
原　　　告　甲○○即甲○○建築師事務所
訴訟代理人　乙○○
　　　　　　　　　　　　之3
　　　　　　丙○○
被　　　告　國家安全局
法定代理人　丁○○
訴訟代理人　陳慶瑞律師
　　　　　　李沅樺律師
上列當事人間給付監造工作費事件，本院於民國95年12月20日言
詞辯論終結，判決如下：
    主  文
原告之訴及假執行之聲請均駁回。
訴訟費用由原告負擔。
    事實及理由
一、原告主張：兩造曾於民國88年5 月28日簽訂國家安全局欣榮
    專案第一階段新建工程委託規劃設計暨監造契約（下稱系爭
    委託監造契約），系爭工程有3 處基地，原定為一次發包，
    惟被告因土地使用權發生問題無法解決，乃辦理分標工程，
    分3 大標，每大標分標，致變更設計、工期延長，造成原告
    監造工作成本提高，共計新台幣（下同）13,979,867元，而
    原告已完成系爭委託監造契約之監造工作，經原告於94年8
    月8 日發函原告計費之標準，被告迄未給付原告上開額外支
    出監造工作費。原告於工程期間係反對分標，並提出意見及
    協調，完工後，原告雖已領取報酬尾款，並同意扣款，然請
    領尾款係為完成工作，如不同意扣款，亦無法領取原有報酬
    ，原告就監造報酬並非無意見。依民法第546 條（第3 項）
    、第245 條之1 及第487 條之1 等規定，被告均應支付上開
    監造工作費，為此，依上開規定，提起本訴，並聲明：(一)被
    告應給付原告13,979,867元及自起訴狀繕本送達翌日起至清
    償日止，按年息百分之5 計算之利息；(二)願供擔保請准宣告
    假執行。
二、被告則以：欣榮專案第一階段新建工程業已完成，被告亦已
    支付原告監造工作費6,913,425元，依系爭委託監造契約，
    被告所應給付原告之監造工作費均已給付完畢；再者，原告
    主張以其監造費成本計算酬金之方法，與兩造間系爭委託監
    造契約第5條關於報酬之約定亦不合。系爭委託監造契約第1
    6條前段規定，本契約必要時得酌予修正，並作為契約附件
    之一，若原告認辦理分標工程，將造成監造工作成本提高，
    應依該條規定，與被告協商修正監造酬金計算方式，且招標
    係原告協助被告辦理，是否增加工作，招標時原告即已清楚
    ，當時即可協商調整，然自規劃施工迄竣工、至93年7月28
    日請領尾款期間，並無協商修正酬金之約定，且結算時原告
    亦同意被告扣款，而兩造間並非委任關係，亦無僱傭關係存
    在，又系爭契約委託監造契約業已簽訂並履約完畢，亦無民
    法第245 條之1 規定之適用，是原告之請求核屬無據等語，
    資為抗辯。並聲明：原告之訴及假執行之聲請均駁回。
三、本件不爭執事項：
  (一)兩造於88年5月28日簽訂國家安全局欣榮專案第一階段新建
    工程委託規劃設計暨監造契約（即系爭委託監造契約）。
  (二)前述系爭委託監造契約之工程業已完工，原告於93年7 月28
    日已請領尾款，依系爭契約第5 條約定計算之設計監造酬金
    ，被告均已給付完畢。
    以上事實，有原告提出之系爭託監造契約影本可稽，並為兩
    造所不爭執，堪以認定。
四、得心證之理由：
    原告主張兩造間系爭委託監造契約，因被告土地使用權發生
    問題，辦理分標工程，致變更設計、工期延長，造成原告監
    造工作成本提高，依民法第546條（第3項）、第245條之1及
    第487條之1等規定，被告應支付原告增加之監造工作費13,9
    79,867元等情，被告則以前揭情詞置辯，茲就原告主張之法
    律關係，分別論述如下：
  (一)關於民法第546條第3項受任人損害賠償請求權部分：
    原告雖主張因被告辦理分標變更設計，致其監造成本大幅提
    高，依民法第546條第3項規定，被告應賠償其損失云云。惟
    查，兩造簽訂系爭委託監造契約，係約定由被告支付一定之
    報酬，委由原告負責辦理工程規劃設計及監造工作，其契約
    兼有委任及承攬之性質。而就處理事務、工作之費用及報酬
    等權利義務事項，有關委託設計規劃部分，如須辦理環境影
    響或交通影響等評估，以及代為申請事項（含建築線指示、
    建造執照、水電、消防等等）等所需費用，已於系爭委託監
    造契約第2 條第2 項第5 款、第3 項約明由被告負擔，另關
    於規劃設計暨監造酬金部分，則於第5 條第1 項約定：「本
    工程規劃設計暨監造之總酬金為工程總價之百分之三（其中
    規劃設計費用佔55% ，監造費用佔45%） 」，就變更設計之
    酬金部分，亦於第7 條第1 項後段明文：「…規劃設計酬金
    仍按第五條之規劃設計酬金辦理。」，可見就涉及變更設計
    部分，亦已於契約中約定酬金給付標準，且上開酬金係以工
    程總價之一定百分比例為計算標準，亦隨工程總價之高低而
    不同，自已慮及工作成本因工程規模大小不同之問題，至於
    為完成規劃設計及監造工作所需人力、費用之支出，則應屬
    原告為完成事務及工作所需負擔之成本。經核，參酌原告所
    提出其於94年8 月8 日發函原告計費之標準，可知本件原告
    所請求之監造工作費13,979 ,867 元，係以其自行計算執行
    監造工作人員之總工作成本（包含直接薪資及非直接薪資管
    理與直接費用）扣除被告已給付報酬之差額（20,893,292-
    6,913,425 ﹦13,979,867），姑不論上開計費標準之內容為
    被告所否認，原告依此主張已難憑採，況且，上開原告為完
    成規劃設計監造工作所需之成本，亦當屬原告應行負擔費用
    成本之範圍。至於原告所受領之報酬，若果有不敷成本之情
    形，應屬系爭委託監造契約關於報酬約定之標準是否適當之
    問題，當屬締約前應予考量之問題。關於報酬之計算標準乃
    契約當事人合意之範圍，而系爭委託監造契約第16條亦另有
    ：「本契約必要時得酌予修正，並作為契約附件之一，…」
    之明文，惟兩造既未修正變更上開酬金計算標準之約定，被
    告即無給付約定金額以外酬金之義務。準此，原告主張依民
    法第546 條規定，被告應賠償其上開監造成本損失云云，難
    認有據。
  (二)關於民法第245條之1締約過失過失損害賠償請求權部分：
    按，民法第245條之1係規定：「契約未成立時，當事人為準
    備或商議訂立契約而有左列情形之一者，對於非因過失而信
    契約能成立致受損害之他方當事人，負賠償責任：一、就訂
    約有重要關係之事項，對他方之詢問，惡意隱匿或為不實之
    說明者。二、知悉或持有他方之秘密，經他方明示應予保密
    ，而因故意或重大過失洩漏之者。三、其他顯然違反誠實及
    信用方法者。」「前項損害賠償請求權，因二年間不行使而
    消滅。」，即所謂締約過失損害賠償責任之規定，乃以準備
    或商議訂立契約之雙方，其後契約未成立為要件。而本件兩
    造間系爭委託監造契約業已簽訂並履行，顯然與民法第245
    條之1 第1 項規定之情形不同，原告據此規定而為請求，即
    非有據。
  (三)關於民法第487之1受僱人損害賠償請求權部分：
    按，民法第487條之1係規定：「受僱人服勞務，因非可歸責
    於自己之事由，致受損害者，得向僱用人請求賠償。」、「
    前項損害之發生，如別有應負責任之人時，僱用人對於該應
    負責者，有求償權。」，乃受僱人對僱用人之賠償請求權，
    自以雙方具有僱傭關係存在為要件。而所謂僱傭者，謂當事
    人約定，一方於一定或不定之期限內為他方服勞務，他方給
    付報酬之契約。民法第482條定有明文。而本件兩造簽訂系
    爭委託監造契約，係委託原告辦理工程規劃設計及監造工作
    ，其契約兼有委任及承攬性質，已如前述，顯然並非所謂服
    勞務之僱傭契約關係，是則，原告據此請求被告負僱用人損
    害賠償責任，亦屬無據。
五、從而，原告本於民法第546條第3項受任人損害賠償請求權、
    第245條之1締約過失損害賠償請求權及第487條之1受僱人損
    害賠償請求權等規定，請求被告給付13,979,867元及自起訴
    狀繕本送達翌日起至清償日止，按年息百分之5計算之利息
    ，為無理由，應予駁回。
六、原告之訴既經駁回，其假執行之聲請即失所附麗，應併予駁
    回。
七、本件事證已臻明確，兩造其餘主張、陳述及所提證據，經審
    酌與本院前揭判斷不生影響，毋庸再予論述，併此敘明。
八、據上論結，原告之訴為無理由，依民事訴訟法第78條判決如
    主文。
中　　華　　民　　國　　96　　年　　1 　　月　　12　　日
                  民事第二庭  法  官  施月燿
以上正本證明與原本無異。
如對本判決上訴須於判決送達後20日內向本院提出上訴狀。
中　　華　　民　　國　　96　　年　　1　　月　　 19  　日
                              書記官  韓金發
